臺灣高等法院民事判決    八十九年度上字第一八四號
    上  訴  人  黃○玉          住臺北縣○○市○○街○○
　　                              ○巷○○號三樓
　　訴訟代理人  王建中律師
　　被 上訴 人  戴○琴          住臺北縣○○市○○街○○
　　                              號一樓
右當事人間損害賠償事件，上訴人對於中華民國八十八年十一月
二十二日臺灣士林地方法院八十八年度訴字第一二０七號第一審
判決提起上訴，本院判決如左：
    主    文
原判決關於命上訴人給付超過新台幣壹佰萬元部分，暨訴訟費用
之裁判除確定部分外均廢棄。
右開廢棄部分，被上訴人在第一審之訴駁回。
其餘上訴駁回。
第一、二審訴訟費用除確定部分外由上訴人負擔三分之二，餘由
被上訴人負擔。
    事    實
甲、上訴人方面：
  一、聲明：㈠原判決不利於上訴人部分廢棄。㈡右廢棄部分，被
      上訴人於第一審之訴駁回。
  二、陳述：除與原判決記載相同者外，補稱略以：
      上訴人雖係大學畢業，月薪僅約新臺幣（下同）四萬元，
      父母年邁而無工作能力，尚有伯父同住，全由上訴人承受
      家庭重擔，為此上訴人現積欠台新商業銀行股份有限公司
      及富邦商業銀行股份有限公司信用貸款合計四十八萬三千
      九百三十二元，每月須攤還本息計一萬多元。又上訴人另
      積欠汽車貸款二十九萬四千零四十四元，每月尚須給付本
      息約一萬五千元。反觀被上訴人雖僅高中畢業，惟其自營
      賣衣服生意，每月收入至少應有十萬元，又無貸款負債，
      且為金威金屬建材有限公司（下稱金威公司）之董事，可
      見兩造資力差距之懸殊。
  三、證據：提出所得扣繳憑單、戶口名簿、銀行貸款明細表、
      利息收據、公司執照影本各乙件為證。
乙、被上訴人方面：
  一、聲明：上訴駁回。
  二、陳述：除與原判決記載相同者外，補稱略以：
    ㈠上訴人稱父母與伊同住云云顯屬不實，蓋上訴人父母現住
      在桃園縣○○鎮○○路○○○○○號。
    ㈡上訴人於原審自承其月薪五萬多元，惟其上訴理由狀卻稱
      僅有四萬多元。
    ㈢自民國八十六年起，被上訴人之夫潘○財常以威脅逼迫手段
      要與被上訴人離婚，並不再給付生活費、勞健保費等，被
      上訴人每月須付房租五萬八千元，又要獨力撫養兩名幼子
      ，全靠被上訴人在市場從事衣服買賣維生，而金威公司之
      實際經者為潘○財，被上訴人僅係掛名董事，卻須負擔該
      公司積欠健保費十一萬一千多元。
   ㈣反觀上訴人有能力買車，甚至購屋與潘添財公開同居至
　　 今，被上訴人所受精神長期痛楚無庸置疑。
三、證據：除援用原審提出者外，補提健保局欠費單資料、房屋
    租賃契約書、戶口名簿、汐止分局傷害報害表、忠孝醫院驗
    傷單等影本各乙件為證。
丙、本院依職權調閱臺灣士林地方法院檢察署八十八年度偵字第
    四四二五號妨害家庭案全卷。
    理    由
一、本件被上訴人主張：上訴人於八十五年底某日起至八十八年
    四月十九日止，在臺北縣○○市○○路○巷○號一樓、臺北市○○路
    ○○○巷○○弄○號一樓及臺北縣市等不知名之旅館等處，連續與
    其夫潘○財相姦，刑事妨害家庭部分業經判處有期徒刑三月
    確定之事實，為上訴人所自認，且經本院調閱台灣士林地方
    法院八十八年度易字第八六五號刑事卷核閱屬實，堪信為真
    。
二、按因故意或過失，不法侵害他人之權利者，負損害賠償責任
    。故意以背於善良風俗之方法，加損害於他人者，亦同，民
    法第一百八十四條第一項定有明文。次按依社會一般觀念，
    明知為有婦之夫而與之相姦，不得謂非有以違背善良風俗之
    方法，加損害於他人之故意，茍其妻確因此受有財產上或非
    財產上之損害，依民法第一百八十四條第一項後段，自仍得
    請求賠償（最高法院四十一年臺上字第二七八號判例參照）
    。上訴人與被上訴人之夫連續多次相姦，自使被上訴人受有
    精神上之痛苦。查被上訴人與其夫自七十八年十一月二十六
    日結婚至今已十年，育有二位子女，有戶口名簿可憑（原審
    卷第十四頁），上訴人與被上訴人之夫於八十八年四月十九
    日被查獲前已陸續發生通姦行為逾二年，上訴人為大學畢業
    ，擔任室內設計工作，於八十八年度薪資所得為六十五萬二
    千九百十七元，並購置坐落台北縣汐止市住宅一戶，有各類
    所得扣繳暨免扣繳憑單及不動產登記簿謄本為證，被上訴人
    為高商畢業，從事地攤成衣買賣，每月收入約三、四萬元，
    且據其所提八十七年度各類所得資料歸戶清單所載，該年度
    所得僅二十萬四千元，爰審酌上訴人加害情形、經濟狀況，
    及被上訴人所受痛苦程度、身分地位等，認為被上訴人請求
    精神上損害賠償，以一百萬元方屬允當。上訴人主張被上訴
    人每月收入達十萬元，未能舉證實其說，自不足採，至被上
    訴人雖另主張上訴人至今猶與其夫通姦，已再度查獲並經另
    案起訴一節，乃另一損害賠償請求權問題，尚非本件附帶民
    事訴訟所需審究，附此敘明。
三、從而，被上訴人本於侵權行為法律關係請求精神上損害賠償
    ，於一百萬元範圍內，為有理由，自應准許。逾此數額之請
    求，為無理由，應予駁回。（按被上訴人在原審起訴請求賠
    償三百萬元，原審判決上訴人給付一百五十萬元，其餘之訴
    駁回，僅上訴人一方提起上訴，駁回部分因未上訴而確定。
    ）上訴意旨就超過一百萬元部分指摘原判決不當，求予廢棄
    改判，為有理由，爰改判如主文第二條所示。至於上開應准
    許部分，原審判命上訴人給付，核無違誤，上訴意旨，就此
    部分，指摘原判決不當，求予廢棄，為無理由，應駁回其上
    訴。
四、據上論結，本件上訴為一部有理由，一部無理由，依民事訴
    訟法第四百五十條、第四百四十九條第一項、第七十九條但
    書，判決如主文。
中  華　民　國　八十九　年　四　　月　二十八　日
                       臺灣高等法院民事第七庭
                             審判長法　官　張　耀　
                             法　  官　侯　東　昇
                             法　  官　陳　玉　完
右正本係照原本作成。
不得上訴。
中　華　民　國　八十九　年　　五　　月　　一　　日
                            書 記 官　 徐　惠　莉
